【裁判字號】    99,交易,691
【裁判日期】    991011
【裁判案由】    過失傷害
【裁判全文】
臺灣臺中地方法院刑事判決             99年度交易字第691號
公  訴  人  臺灣臺中地方法院檢察署檢察官
被      告  丙○○
上列被告因過失致重傷害案件，經檢察官提起公訴（99年度調偵
字第351號），被告於準備程序中就被訴事實為有罪之陳述，經
告以簡式審判之旨，並聽取意見後，本院合議庭裁定由受命法官
獨任進行簡式審判程序，判決如下：
    主    文
丙○○因過失傷害人致重傷，處有期徒刑捌月。
    犯罪事實
一、丙○○於民國98年7月24日19時37分許，駕駛車牌號碼NZ-03
    50號自用小客車，搭載友人至臺中縣烏日鄉○○路○段281號
    烏日國小前，臨時停車並讓友人在該處下車後，丙○○即自
    烏日國小前，由東往西方向之中山路之機車優先道起步，並
    迴轉欲至對向車道改往東方向行駛時，本應遵守道路交通標
    線之指示，於劃有分向限制線，禁止超車線、禁止變換車道
    線之路段，不得迴車；且於起駛前應注意前後左右有無車輛
    ，讓行進中之車輛優先通行；並應注意汽車迴車前，亦應看
    清無來往車輛通過，始得迴轉。而依當時天候晴，夜間有照
    明，路面鋪裝柏油、乾燥、無缺陷且無障礙物，視距良好，
    復無不能注意之情事，竟疏未注意遵守設於該處路段中，用
    以分隔對向車道，並雙向禁止跨越或迴轉之雙黃實線之指示
    ，且亦未於臨時停車後欲起步迴車前，暫停車輛並看清有無
    來往車輛，並讓行進中之車輛先通行，即貿然迴轉，適有甲
    ○○騎乘腳踏車，沿臺中縣烏日鄉○○路○段由東往西方向
    行駛，亦通過烏日國小前時，因見丙○○駕車迴轉時閃避不
    及，使雙方車輛發生碰撞，致甲○○人車倒地，因而受有頭
    部外傷合併硬腦膜下、蜘蛛網膜出血及創傷性腦傷併雙側肢
    體偏癱之重傷害。丙○○肇事後，留在現場，主動向前來處
    理之警員表示係肇事者，並願接受裁判。
二、案經甲○○之配偶丁○○訴由臺中縣警察局烏日分局報告臺
    灣臺中地方法院檢察署檢察官偵查起訴。
    理    由
一、訊據被告丙○○對於上開犯罪事實坦承不諱，並有臺中縣警
    察局烏日分局道路交通事故現場圖、道路交通事故調查報告
    表（一）、（二）、交通事故現場照片、臺灣省臺中縣區車
    輛行車事故鑑定委員會99年6月2日中縣鑑字第0995501391號
    函檢附之臺中縣區990130案分析意見及該委員會99年6月11
    日中縣鑑字第0995501482號函在卷可憑，而被害人甲○○因
    本案車禍受有前述重傷害之事實，並有中興醫院診斷證明書
    、中山醫學大學附設醫院診斷證明書附卷足證。核被告之自
    白與事實相符，應屬真實。
二、按雙黃實線係設於路段中，用以分隔對向車道，並雙向禁止
    超車、跨越或迴轉；復按駕駛人駕駛汽車，應遵守道路交通
    標線之指示；且在劃有分向限制線，禁止超車線、禁止變換
    車道線之路段，不得迴車；又起駛前應注意前後左右有無障
    礙或車輛行人，並應讓行進中之車輛行人優先通行；汽車迴
    車前，應暫停並顯示左轉燈光或手勢，看清無來往車輛，並
    注意行人通過，始得迴轉。道路交通標誌標線號誌設置規則
    第149條第1項第8款、道路交通安全規則第90條、第89條第1
    項第6款、第106條第2款及第5款分別訂有明文。被告丙○○
    駕駛上開自用小客車於臨時停車後，本應注意上開路段係禁
    止迴轉之路段，且於起步欲迴轉時，亦應注意往來車輛，並
    讓行進中之車輛優先通行，而依當時天候晴，夜間有照明，
    路面鋪裝柏油、乾燥、無缺陷且無障礙，視距良好，有道路
    交通事故調查報告表（一）在卷可稽，亦無不能注意之情事
    ，竟未注意讓直行於上開路段之被害人腳踏車優先通行，而
    冒然迴轉，肇致本件車禍之發生，顯有過失。又雖據卷附之
    臺灣省臺中縣區車輛行車事故鑑定委員會99年6月2日中縣鑑
    字第0995501391號函附之鑑定意見書，認被告僅有未讓直行
    之被害人腳踏車先行之過失等語，與本院前述所析被告過失
    之情節略有不同，然鑑定意見亦認被告於本件車禍為肇事原
    因，堪屬可採。又被告之過失行為肇致本件車禍，致被害人
    受有前述重傷害，足認被告之過失行為與被害人之重傷害結
    果有相當因果關係。另被告於本院辯稱：被害人係騎乘腳踏
    車，屬慢速車，其騎乘在內側車道之快車道，亦有過失，並
    請求就本件車禍過失情形再送鑑定云云。然查，本件肇事路
    段僅有一內側車道及一機車專用道等情，有事故現場照片可
    憑，又在上開肇事路段並無繪設快慢車道分隔線乙節，亦有
    道路交通事故調查報告表（一）在卷足參，則被害人騎乘腳
    踏車為閃避在機車專用道上之被告車輛而行駛至內側車道，
    應無何違規之情事，再者，被告已坦承犯行，且其過失情狀
    已明，業如前述，本院認無再送鑑定之必要，附此說明。
三、綜上所述，本案事證明確，被告過失致重傷害犯行，洵足認
    定，應依法論科。
四、核被告丙○○所為，係犯刑法第284條第1項後段之過失致重
    傷害罪。又被告於肇事後，在犯罪未發覺前，留在現場向到
    場處理之員警坦承其為肇事人並願接受裁判，有臺中縣警察
    局道路交通事故肇事人自首情形紀錄表在卷可稽，爰依刑法
    第62條前段之規定，減輕其刑。爰審酌被告輕忽行車規則，
    肇致本件車禍，使被害人受有嚴重傷勢，造成被害人身心痛
    苦，且對於被害人家屬造成精神上及經濟上重大負擔，並考
    量被告犯後坦承犯行之犯後態度，被告過失之程度及尚未與
    被害人達成和解等一切情狀，量處如主文所示之刑。
據上論斷，應依刑事訴訟法第273條之1第1項、第299條第1項前
段，刑法第284條第1項後段、第62條前段，刑法施行法第1條之1
第1項、第2項前段，判決如主文。
本案經檢察官乙○○到庭執行職務。
中    華    民    國    99    年    10    月    11    日
                  刑事第八庭    法  官  李慧瑜
以上正本證明與原本無異。
如不服本判決應於收受判決後10日內向本院提出上訴書狀，並應
敘述具體理由；其未敘述上訴理由者，應於上訴期間屆滿後20日
內向本院補提理由書（均須按他造當事人之人數附繕本）「切勿
逕送上級法院」。
                                書記官  張雅慧
中    華    民    國    99    年    10    月    11    日
附錄論罪科刑法條
中華民國刑法第284條
因過失傷害人者，處6月以下有期徒刑、拘役或5百元以下罰金，
致重傷者，處1年以下有期徒刑、拘役或5百元以下罰金。
從事業務之人，因業務上之過失傷害人者，處1年以下有期徒刑
、拘役或1千元以下罰金，致重傷者，處3年以下有期徒刑、拘役
或2千元以下罰金。

司法院資訊處製作；財團法人民間司法改革基金會備份。
